【裁判字號】    92,豐簡上,187
【裁判日期】    920708
【裁判案由】    毀損
【裁判全文】
臺灣臺中地方法院刑事判決                      九十二年度豐簡上字第一八七號
    上  訴  人  臺灣臺中地方法院檢察署檢察官
    被      告  乙○○
                戊○○○
                庚○○
                甲○○
                己○○
                丁○○
右上訴人因被告等毀損案件，不服本院豐原簡易庭中華民國九十二年三月二十六日九
十二年度豐簡字第一五三號第一審簡易判決（聲請簡易判決處刑書案號：臺灣臺中地
方法院檢察署九十一年度偵字第一九０一八號、九十二年度偵字第四二二號、第一七
二八號），提起上訴，本院管轄之第二審合議庭判決如左：
    主  文
原判決撤銷。
乙○○、陳沈桂香、庚○○、甲○○、己○○、丁○○共同損壞他人之水管，足以生
損害於他人，各處拘役貳拾日，如易科罰金，均以佰元折算壹日。均緩刑貳年。
    事  實
一、乙○○為臺中縣豐原市○○路南坑巷十九號「元鼎山莊社區」管理委員會（下稱
    元鼎山莊管委會）之主任委員，因元鼎山莊社區住戶甲○○、丁○○、管理員辛○○（已歿，另為不受理判決）等人陳情住戶丙○○、何明雪夫妻在元鼎山莊社
    區有疑似精神異常行為，嚴重破壞社區安寧，竟與甲○○、丁○○、辛○○、及
    元鼎山莊社區其餘住戶戊○○○、庚○○、己○○等人共同基於恐嚇及毀損之犯
    意聯絡，並決議由乙○○負責執行恐嚇及毀損事宜。乙○○遂以元鼎山莊管委會
    名義於九十一年七月三十日寄發存證信函正本一份予丙○○，並發副本一份予何
    明雪，內容記載為確保住戶生命財產安全及社區安寧和諧，強制丙○○、何明雪
    夫妻於文到一個月內遷離社區，並於文到一個月後斷水，以此加害丙○○、何明
    雪居住自由及財產之事恐嚇丙○○夫妻，使丙○○心生恐懼，致生危害於丙○○
    之住居及財產安全，因丙○○屆期仍未搬離該社區，乙○○見丙○○未於一個月
    內遷移社區，即於同年九月十一日，持石塊將通往丙○○住家之共有輸水管打破
    ，損壞該水管而使該水管喪失輸水功用，足以生損害於丙○○。
二、案經丙○○訴由臺中縣警察局豐原分局報告臺灣臺中地方法院檢察署檢察官偵查
    後聲請簡易判決處刑。
    理  由
一、訊之被告陳沈桂香、庚○○、甲○○、己○○、丁○○等五人於本院審理時均矢
    口否認有何與被告乙○○共同恐嚇、毀損告訴人丙○○所有水管之犯行，被告陳
    沈桂香辯稱：伊僅係該社區房屋之登記所有權人，社區之一切事宜均係由伊夫庚○○在處理，伊亦未在陳情書上簽名，對於右揭事實均不知情云云；而被告庚○○、甲○○、己○○、丁○○等人則以：寄發該存證信函之事渠等事前並不知情
    ，亦未共同決議由被告乙○○打破告訴人所使用之水管，渠等並未與被告乙○○
    有共同毀損之犯意聯絡云云資為辯解。經查：
（一）右揭事實，業據告訴人丙○○於偵查、本院審理時指訴綦詳，並經證人何明雪
      於偵查中證述屬實。而被告乙○○、陳沈桂香、庚○○、甲○○、己○○、丁○○等六人（下稱被告乙○○等六人）及已歿之被告辛○○共同決議由被告乙○○寄送上揭存證信函予告訴人，並決議由被告乙○○執行斷水一節，亦據被
      告乙○○於本院九十二年五月二十三日調查時坦承不諱。另被告乙○○於偵查
      中係供稱：「我處理前，是經陳情人（指其本人與其他被告）大家決定後，由
      我去斷水的。也是我自己拿石頭將其水管入水口砸壞的。」等語；另被告丁○○亦於偵查中供稱：「斷水當時我是在場，而被告（乙○○）也提過要斷水之
      事，而陳情人等也都知道要斷水，並要將告訴人逐出社區。」等語明確（見九
      十一年度偵字第一九０一八號偵查卷宗第六０頁）。且被告庚○○、甲○○、
      己○○、丁○○復均於偵查中自承：「在場之證人（指被告庚○○、甲○○、
      己○○、丁○○及辛○○）均有參加會議，當天大家都知道要一個月之內請告
      訴人搬離，否則將斷水，而主委（指被告乙○○）也是根據大家決議去執行的
      。」等語（見上揭偵查卷第八四頁）。被告乙○○等六人及被告辛○○既在事
      前同謀，事後決議由被告乙○○執行上揭恐嚇及毀損之犯行，顯見被告乙○○
      等六人與被告辛○○應有共同之犯意聯絡及行為分擔無疑。因此被告陳沈桂香
      、庚○○、甲○○、己○○、丁○○等人事後於本院審理時翻異前詞，顯屬卸
      責之詞，不足採信。
（二）又被告陳沈桂香於九十一年十一月十四日偵查中已供稱：「（問：是否你簽的
      陳情書？）是我簽名的，我當時與我先生（指被告庚○○）都有去開會，並簽
      該份陳情書。」、「這件事我都了解，也是我們一同作的決定。」、「我沒有
      意見，也不了解法律，我現在認罪。」等語明確（見九十一年度他字第二０五
      一號偵查卷宗第八頁、第九頁），此益證被告乙○○等六人確曾共同謀議上揭
      恐嚇及毀損之犯行。再參以卷附之元鼎山莊社區九十一年四月十日陳情書與元
      鼎山莊九十一年度第一次書面決議事項通知，其上陳情人及出席人員之簽名分
      係由被告陳沈桂香及被告庚○○各自為之，且其筆跡明顯不同等情。復觀之被
      告陳沈桂香於九十一年十一月十四日偵訊筆錄上簽名則與九十一年四月十四日
      陳情書之簽名筆跡完全相同。顯見被告陳沈桂香、庚○○夫妻應曾各自出席該
      社區之會議，而非均係由被告庚○○為之甚明。是被告陳沈桂香辯稱：伊僅係
      該社區房屋之登記所有權人，社區之一切事宜均係由伊夫庚○○在處理，並未
      在陳情書上簽名云云，即與事實不符，並不足採信。
（三）按以自己共同犯罪之意思，參與犯罪構成要件或構成要件以外之行為，或以自
      己共同犯罪之意思，事先同謀，而由其中一人實施犯罪之行為者，均為共同正
      犯，應就全部犯罪結果共負責任（司法院大法官釋字第一０九號解釋參照）。
      則刑法上所謂之共同正犯，包括同謀共同正犯及實施正犯，亦即若在犯意聯絡
      之範圍內，由其中一部分人實施犯罪之行為，或各自分擔犯罪行為之一部分，
      而有相互利用他人之行為，遂行其犯罪之目的，均屬相當。本件被告乙○○等
      六人與被告辛○○既已事前謀議，事後推由被告乙○○實施犯罪構成要件之行
      為，顯見被告乙○○等六人及被告辛○○應均係屬共同正犯無疑。此外，復有
      上揭存證信函一份、遭毀損水管之現場照片一幀在卷可稽，則被告右揭所辯，
      均不足採信。本件事證明確，被告乙○○等六人之犯行，均堪認定。
二、核被告乙○○等六人所為，均係犯刑法第三百五十四之毀損罪。而被告乙○○等
    六人以毀損之事由向告訴人恐嚇危害安全後復加以實現毀損之犯行，該恐嚇之行
    為應已包含於毀損之同一意念中，恐嚇之危險行為應已為毀損之實害行為所吸收
    ，不另論罪。被告乙○○等六人與被告辛○○就上揭毀損犯行間，有犯意聯絡及
    行為分擔，均為共同正犯。原審對被告乙○○等六人依法論罪科刑，固非無見，
    然原審於主文中「共同損壞他人之水管」之後漏未記載「足以生損害於他人」，
    復於事實欄內未認定被告乙○○等六人及被告辛○○之上揭毀損犯行係足以生損
    害於丙○○之事實，應有未洽。又上訴人上訴意旨雖認被告乙○○、丁○○、甲○○不知悔改云云，然並未具體指摘原審有何不當之處，是該部分上訴，應屬無
    據。另告訴人丙○○具狀請求檢察官上訴理由意旨雖謂：被告乙○○等六人及被
    告辛○○連續於九十一年七月十五日之元鼎山莊九十一年度第一次書面決議事項
    通知上、九十一年九月二十三日之元鼎山莊九十一年度第二次委員會開會通知單
    上及九十一年九月二十九日之元鼎山莊管理委員會會議記錄上均提及告訴人如何
    長期危害社區安寧和諧，並將此三份資料知會元鼎山莊住戶，因認被告乙○○等
    六人及被告辛○○另涉犯刑法第三百十條第二項之加重誹謗罪嫌，原審均未審理
    云云。惟上揭決議通知單、開會通知單及會議紀錄上雖記載告訴人嚴重危害社區
    住戶安寧和諧等語，然該所述之情節是否為真實，或是否涉及公共利益，尚待認
    定，且該行為縱認有罪，亦與本件被告乙○○等六人及被告辛○○所犯毀損罪間
    並無方法或結果之關係。從而，本院認此部分與前揭被告乙○○等六人及被告辛○○被訴毀損部分並無裁判上一罪或實質上一罪之關係，則告訴人前揭請求檢察
    官上訴之理由，與本件被告乙○○等六人及被告辛○○所犯之毀損犯行無關，本
    院就此部分既無法併為審酌，即尚難據此認原審認事用法有何不妥之處，則本件
    告訴人請求檢察官上訴之前開理由，應屬無據，上訴人就該部分上訴請求撤銷改
    判，亦無足採。是本件上訴人指摘原判決不當，雖無理由，惟原判決既於主文及
    事實中漏載「足以生損害於他人」，即有違誤之處，自應由本院撤銷改判。爰審
    酌被告乙○○等六人犯罪之動機、目的、手段、所生危害及犯罪後態度等一切情
    狀，量處如主文第二項所示之刑，並均諭知易科罰金之折算標準，以資懲儆。末
    查被告乙○○前於七十九年十月二十三日，雖曾因毀棄損壞案件，經臺灣高等法
    院以七十九年度上訴字第二二六九號判決判處有期徒刑六月，緩刑三年確定，惟
    於緩刑期滿，而緩刑之宣告未經撤銷，是其上揭刑之宣告，依刑法第七十六條之
    規定已失其效力，而與未曾受有期徒刑以上刑之宣告者同；另被告陳沈桂香、庚○○、甲○○、己○○、丁○○等人前未曾受有期徒刑以上刑之宣告，此有臺灣
    臺中地方法院檢察署刑案資料查註紀錄表及臺灣高等法院被告全國前案紀錄表各
    一份在卷可憑；被告乙○○等六人因一時失慮，致罹刑章，經此次起訴審判後，
    當知所警惕，信無再犯之虞，本院因認前開對被告乙○○等六人所宣告之刑，以
    暫不執行為適當，爰均併予宣告緩刑二年，以啟自新。
四、至移送併辦部分（九十二年度偵字第七九八七號），亦即告訴人何明雪告訴被告
    甲○○、辛○○、丁○○涉犯妨害名譽罪嫌部分，因其犯罪態樣與前揭被告甲○○、丁○○經論罪科刑之毀損部分並無關連，足認兩者間並無牽連犯或連續犯之
    裁判上一罪關係，本院自無從併案審理，而應將此部分退回移送併辦單位另行依
    法處理，附此敘明。
五、被告乙○○經合法傳喚，無正當理由不到庭，爰不待其陳述逕行判決。
據上論斷，應依刑事訴訟法第四百五十五條之一第一項、第三項、第三百六十九條第
一項前段、第三百六十四條、第三百七十一條、第二百九十九條第一項前段，刑法第
二十八條、第三百五十四條、第四十一條第一項前段、第七十四條第一款，罰金罰鍰
提高標準條例第一條前段、第二條，判決如主文。
中      華      民      國    九十二    年      七      月      八      日
                              臺灣臺中地方法院刑事第四庭
                               審判長法  官  張  靜  琪
                                     法  官  羅  智  文
                                     法  官  王  世  華
右正本證明與原本無異。
不得上訴。
                                     書記官
中      華      民      國    九十二    年      七      月      九      日


司法院資訊處製作；財團法人民間司法改革基金會備份。
